【裁判字號】    89,訴,187
【裁判日期】    890302
【裁判案由】    偽造文書
【裁判全文】
臺灣板橋地方法院刑事判決                          八十九年度訴字第一八七號
    公  訴  人  臺灣板橋地方法院檢察署檢察官
    被      告  甲○○
右列被告因偽造文書案件，經檢察官提起公訴（八十八年度偵字第二一七四一號），
本院判決如左：
    主  文
甲○○無罪。
    理  由
一、公訴意旨略稱：被告甲○○明知渠與乙○○係於民國（下同）七十二年十一月十
    二日結婚，竟於八十二年間，在乙○○不知情之情況下，在伊任職之台北縣板橋
    市○○路○段四五三號七樓友聯產物保險公司內，夥同有共同犯意之同事張崇義
    、劉素幸、潘占榮等人擔任婚姻見證人，偽造有乙○○簽名、蓋章，結婚日期八
    十一年四月二十五日之結婚證書一紙，足以生損害於乙○○。認被告犯有刑法第
    二百十條之偽造私文書罪。
二、惟按：犯罪事實應依證據認定之，無證據不得推定其犯罪事實；不能證明被告犯
    罪者，應諭知其無罪之判決。刑事訴訟法第一百五十四條、第三百零一條第一項
    分別定有明文。又刑法第二百十條偽造私文書罪，須行為人所偽造之私文書，足
    以生損害於公眾或他人始能成立，此觀該規定自明。訊據被告甲○○固坦承於右
    揭時地夥同張崇義、劉素幸、潘占榮等人擔任婚姻見證人，由其書具乙○○簽名
    、蓋章，製作結婚日期為八十一年四月二十五日之結婚證書乙紙等情，惟堅決否
    認有偽造私文書之犯行，辯稱：伊與告訴人即其夫乙○○感情不睦，伊為求夫妻
    生活和協，且避免乙○○另娶，經命相館命相師指示可再填寫結婚證書乙張，而
    結婚證書上結婚人男女姓名與原結婚證書相同，藏於衣櫃中可抵制厄運，伊亦將
    此情事告知乙○○，為其應允，故伊無偽造不實結婚證書之犯意，亦未損害及乙
    ○○等語。
三、經查：告訴人乙○○原告訴意旨係指稱被告持本件偽造婚證書，以台北縣中和市
    ○○○段一七六之二地號土地及其上房屋即告訴人信託登記於被告名下之不動產
    ，向匯豐銀行台北分行辦理貸款，認被告涉犯行使偽造文書及詐欺罪嫌云云。惟
    據檢察官調閱上開貸款原始資料查核結果，並未發覺附有該結婚證書，告訴人臆
    測之詞，已無可採。而依民法第九百八十二條之規定，結婚係以經公開儀式及兩
    人以上證人見證為形式要件，若依戶籍法為結婚登記者推定其已婚，故婚姻關係
    之成立生效非以結婚證書之作成為要式。本件告訴人已自認與被告間有夫妻關係
    存在，並有登記渠等結婚日期為七十二年十一月十二日之戶籍謄本為憑，是以被
    告與告訴人間確有婚姻關係，且其婚姻關係發生日期亦得依前開戶籍謄本為準據
    ，本不因被告另以告訴人名義書具日期不同之結婚證書而受影響，且依告訴狀所
    載內容及被告答辯意旨觀之，被告僅將系爭結婚證書置於衣櫃內，並未向他人行
    使主張任何權利義務關係，告訴人之權益應無受損害之虞，被告所為或有失當，
    然與刑法第二百十條偽造私文書之成立要件有間，自不得以該罪相繩，而本院亦
    查無其他積極證據足以認定被告犯有公訴意旨所稱偽造文書犯行，揆諸首開說明
    ，本件應諭知被告無罪之判決。
據上論斷，應依刑事訴訟法第三百零一條第一項判決如主文。
本案經檢察官蔡宏展到庭執行職務
中    華    民    國      八十九        年    三        月    二        日
                                      臺灣板橋地方法院刑事第四庭
                                          法  官  陳  恒  寬
右正本證明與原本無異。
如不服本判決，應於判決送達後十日內，向本院提出上訴狀。
                                          書記官  葉  瑩  庭
中    華    民    國      八十九        年    三        月    八    日


司法院資訊處製作；財團法人民間司法改革基金會備份。
